臺灣高雄地方法院刑事判決　　　　　　　　　　　　九十二年度訴字第二三一四號
　　公　訴　人　臺灣高雄地方法院檢察署檢察官
　　被　　　告　乙○○
右列被告因誣告案件，經檢察官提起公訴（九十二年度偵字第五五號），本院判決如
左：
    主  文
乙○○意圖他人受刑事處分，向該管公務員誣告，處有期徒刑肆月。緩刑貳年。
    事  實
一、緣乙○○與蕭妏軒原係男女朋友關係，因故分手後，因雙方財務發生糾紛，二人
    遂於民國九十年二月二十一日凌晨約一時許，在乙○○友人丙○○位於高雄市小
    港區○○○路二十一巷二號住處談判，期間因發生爭執，乙○○雖曾遭不詳姓名
    之成年男子毆打，惟乙○○明知蕭妏軒於案發當時曾加以勸阻，且並未於現場有
    指揮該等不詳姓名男子毆打乙○○之言詞或舉動，竟意圖使蕭妏軒受刑事處分，
    而於同日下午六時三十分許，至高雄市政府警察局小港分局漢民路派出所，誣指
    蕭妏軒於上述時地指揮不詳姓名男子三人對其毆打，致蕭妏軒遭警方以涉嫌傷害
    罪移送偵辦，使蕭妏軒有受刑事處分之虞。嗣該案經台灣高雄地方法院檢察署檢
    察官以九十年度偵字第九二八四號偵查時，乙○○在該案庭訊時仍以「有三個人
    ，蕭妏軒在旁邊指揮說殺死他」等不實之陳述虛構蕭妏軒犯行，嗣該案經該署檢
    察官偵查終結後，對蕭妏軒為不起訴處分確定，始查知上情。
二、案經蕭妏軒訴由台灣高雄地方法院檢察署檢察官偵查起訴。
    理  由
一、訊據被告乙○○固不否認於九十年二月二十一日下午六時三十分許，至高雄市政
    府警察局小港分局漢民路派出所，誣指告訴人蕭妏軒於上述時地指揮不詳姓名男
    子三人對其毆打，致告訴人蕭妏軒遭警方以涉嫌傷害罪移送偵辦之事實，然矢口
    否認有何誣告犯行，辯稱：伊是傷害案件的被害人，蕭妏軒確實有指揮三個流氓
    持利器毆打伊云云。經查：
    （一）被告於前揭時日向有偵查犯罪職務之公務員高雄市政府警察局小港分局提
          出告訴，指稱：「蕭妏軒在高雄市小港區○○○路二一巷二號指示三名男
          子毆打伊」云云，對蕭妏軒提出傷害告訴，致蕭妏軒遭警方以涉嫌傷害罪
          移送偵辦，後於台灣高雄地方法院檢察署檢察官偵查時仍以「（問：有幾
          個人打你？）不是打，是用刀子殺，進來的有三個人，三個都拿短刀，蕭
          妏軒在旁邊指揮說殺死他」等不實之陳述，虛構蕭妏軒犯行，嗣該案經檢
          察官偵查終結，對蕭妏軒為不起訴處分確定乙節，業據被告陳明在卷，並
          經本院調閱台灣高雄地方法院檢察署九十年度偵字第九二八四號傷害案卷
          核閱無訛。
    （二）次查，右揭被告明知告訴人蕭妏軒於其遭不詳姓名男子毆打時，曾在旁加
          以勸阻，並無在現場指揮該男子毆打被告之言詞或舉動，業據證人即被告
          友人丙○○於台灣高雄地方法院檢察署九十年度偵字第九二八四號傷害案
          件偵查中到庭證稱：「（問：有幾個男子去你家？）二個。一開始是二個
          男子進入我家，我說已經很晚了，那二個男子就出去，後來其中一個男子
          又與被告【即本件告訴人蕭妏軒】一起進來，他們進來後，被告與告訴人
          【即本件被告乙○○】在談財務問題，因口氣不好鬧得不愉快，在我屋內
          的被告與該男子就跑出去，又連同外面那個男子一起進來，是外面那個男
          子打告訴人。（問：告訴人被打前有無離開你屋內？）沒有。（問：有無
        親耳聽到被告叫該男子打告訴人？）沒有。（問：那男子在打告訴人時，
          被告有無勸阻？）有，我太太與被告都有擋架，並且說不要打了。（問：
          打告訴人的男子有無拿武器？）沒有。（問：被告有無在你家客廳指揮那
          男子說把告訴人打死？）沒有。」，而證人丙○○於本院審理時則證稱前
          次案件在檢察官面前之證言均屬實情等語（見本院九十三年五月四日審判
          筆錄第六頁），與被告前開指訴情節顯有極大差異，參以證人係被告友人
          ，當無偏頗告訴人而甘冒偽證重罪為上開證詞之必要，從而被告雖確因該
          不詳姓名成年男子之毆打而受有傷害，然告訴人並未有何教唆該男子毆打
          被告之言詞或舉動，甚且於案發當時曾加以勸阻等情，堪可認定。
    （三）綜上所述，被告所指告訴人於上述時地指揮不詳姓名男子三人持利器對其
          毆打，並在旁叫囂助勢等節，均與事實有所不符，且被告就其所指前開情
          事，並無任何實據以實其說，衡情，倘被告並無誣告他人之故意，自應僅
          就實際見聞而為翔實之陳述，豈有虛構此等足以入人於罪之指述之理，是
          被告確有誣告之意圖，應堪認定。本件事證明確，被告犯行，洵堪認定。
二、核被告所為係犯刑法第一百六十九條第一項之誣告罪。爰審酌被告誣指他人犯罪
    ，致使刑事偵查機關浪費無益資源，進行調查其所誣指之犯罪情節，對國家司法
    權之行使，易致生錯誤之結果，且犯後猶否認犯行，態度難謂良好，姑念其係因
    與告訴人間債務糾紛遭人毆傷，致其氣憤難平，遂未審慎評斷行為後果而為上開
    犯行等一切情狀，量處如主文所示之刑，藉資懲儆。又被告前未曾受有期徒刑以
    上刑之宣告，因一時失慮，偶罹刑典，經此刑之宣告後，應知警惕而無再犯之虞
    ，本院因認暫不執行其刑為當，予以宣告緩刑二年，用啟自新。
據上論斷，應依刑事訴訟法第二百九十九條第一項前段、刑法第一百六十九條第一項
、第七十四條第一款，判決如主文。
本案經檢察官甲○○到庭執行職務。
中      華      民      國      九十三      年      五    月    十八    日
                                  臺灣高雄地方法院刑事庭
                                      審判長法官  邱  明  弘
                                            法官  廖  建  瑜
                                            法官  胡  宜  如
右正本證明與原本無異。
如不服本判決，應於判決送達後十日內，向本院提出上訴狀。
                                          書記官  蘇  溪  林
中      華      民      國      九十三      年      五    月    十八    日
